【裁判字號】    92,台上,182
【裁判日期】    920123
【裁判案由】    清償借款
【裁判全文】
最高法院民事判決                                九十二年度台上字第一八二號
    上  訴  人  華南商業銀行股份有限公司
    法定代理人  許德南
    訴訟代理人  郭方桂律師
    被 上訴 人  甲○○
右當事人間請求清償借款事件，上訴人對於中華民國九十年四月二十四日台灣高等法
院第二審判決（九十年度上字第一三五號），提起上訴，本院判決如左：
    主  文
原判決關於駁回上訴人對被上訴人之訴及該訴訟費用部分廢棄，發回台灣高等法院。
    理  由
本件上訴人主張：麗普化工股份有限公司（下稱麗普公司）以被上訴人及第一審共同
被告黃正輝、王堯慶為連帶保證人，於民國八十八年四月二十九日向伊借款新台幣（
下同）二百萬元，約定利息按週年利率百分之九點二０計算，清償期為八十九年四月
二十九日，逾期清償本息，在六個月以內，按上開利率百分之十，超過六個月者，按
上開利率百分之二十計付違約金。詎麗普公司僅繳納利息至八十九年三月三十一日止
，且清償期屆至復未依約清償本金，爰依連帶保證關係，求為命被上訴人與麗普公司
、黃正輝、王堯慶連帶給付二百萬元及自八十九年四月一日起至清償日止，按約定週
年利率百分之九點二０計算利息，暨自八十九年五月二日起至八十九年十一月一日止
，按上開利率百分之十，自八十九年十一月二日起至清償日止，按上開利率百分之二
十違約金之判決（關於上訴人請求黃正輝、王堯慶連帶給付部分，已判決其勝訴，黃
正輝、王堯慶未聲明不服）
被上訴人則以：伊原係麗普公司之股東，因股東身分固曾為麗普公司作保，惟系爭借
據係其退股後所作成，該借據上之連帶保證人欄「甲○○」之簽名，並非其所書立；
「甲○○」之印文，係其前存放於麗普公司疏未收回之印章，麗普公司負責人陳榮和
未經其授權而盜蓋，伊無須對系爭借款負連帶保證之責等語，資為抗辯。
原審將第一審所為命被上訴人連帶給付二百萬元本息及違約金之判決予以廢棄，改判
駁回上訴人該部分之訴，無非以：本件上訴人主張之事實，固據其提出借據乙件為證
，惟查該借據上被上訴人之簽名及印文，並非被上訴人所為，業據證人陳榮和結證屬
實，且為上訴人所不爭執，堪信為真。被上訴人於七十年六月二十六日簽立之約定書
，為定型化契約，其第二十四條第一、二項  「舉凡使用於貴行往來之各種票據、借
據及其他一切憑證、文件上之印文，貴行以肉眼認為與立約人留存貴行之任一印鑑相
符而為交易時，即視為立約人所為之有效法律行為，立約人願負一切責任，決無異議
。」之約定，有失公平，難認有效。是上訴人以系爭借據上之印文與留存其銀行之印
鑑卡相符，執上開之約定據以主張被上訴人應負連帶保證責任，有違誠信原則。而如
上所述，被上訴人於系爭借據連帶保證人欄上之簽名非被上訴人所書立，其上之印章
係麗普公司未徵得被上訴人同意，而擅自蓋用，又被上訴人之印章雖留存在麗普公司
，但被上訴人並未同意續為麗普公司作保，允諾麗普公司使用其印章，故系爭借據連
帶保證人欄上雖有被上訴人之印文或簽名，尚難構成表見事實，而足使上訴人相信被
上訴人有授與麗普公司代理權，自不得令被上訴人負表見代理授權人之責任。從而，
上訴人本於連帶保證之法律關係，請求被上訴人連帶給付二百萬元本息及違約金，非
有理由，不應准許等詞，為其判斷之基礎。
惟查被上訴人在第一審已自認系爭借據連帶保證人欄上之印章為其所有（見一審卷第
二三頁），且證人即麗普公司之負責人陳榮和亦證稱：「章整套是由公司小姐保管…
…剛開始他們同意擔任連帶保證人，後來印章都放在公司裡」；「（這件借款）他們
應該會知道……這三顆印章是們自己帶來還是刻的我不清楚，如果公司刻的一定經過
他們同意」等語（見一審卷第三八、三九頁），準此，似難認系爭借據連帶保證人欄
上被上訴人之印文係麗普公司未徵得被上訴人同意而擅自蓋用。原審疏未斟酌陳榮和
證言之內容，遽為不利於上訴人之認定，已嫌速斷。其次，如有用印章代簽名者，其
蓋章與簽名生同等之效力，民法第三條定有明文。若系爭借據連帶保證人欄上被上訴
人之印章非被盜用，而被上訴人既自認該借據上之印文為真正，依上開規定，其蓋章
與簽名即生同等之效力，能否謂被上訴人未同意為系爭借款之連帶保證人，亦待澄清
。原審未遑詳查審認上開印章究竟被麗普公司何人所盜用，率認該印章係麗普公司未
徵得被上訴人同意而擅自蓋用，進而為上訴人敗訴之判決，亦欠允洽。上訴論旨指摘
原判決不利於己部分為不當，求予廢棄，非無理由。
據上論結，本件上訴為有理由。依民事訴訟法第四百七十七條第一項、第四百七十八
條第一項，判決如主文。
中      華      民      國    九十二    年      一      月    二十三    日
                              最高法院民事第五庭
                                  審判長法官  朱  錦  娟
                                        法官  顏  南  全
                                        法官  許  澍  林
                                        法官  葉  勝  利
                                        法官  劉  延  村
      右正本證明與原本無異
                                              書  記  官
中      華      民      國    九十二    年      二      月      十      日


司法院資訊處製作；財團法人民間司法改革基金會備份。
